【裁判字號】    98,上易,534
【裁判日期】    980909
【裁判案由】    詐欺
【裁判全文】
臺灣高等法院臺南分院刑事判決         98年度上易字第534號
上 訴 人  臺灣雲林地方法院檢察署檢察官
被    告  甲○○
上列上訴人因被告詐欺案件，不服臺灣雲林地方法院98年度易緝
字第9號中華民國98年6月26日第一審判決（起訴案號：94年度偵
字第5308號），提起上訴，本院判決如下：
    主  文
上訴駁回。
    理  由
一、依刑事訴訟法第350條、第361條、第362條、第367條規定，
    不服地方法院之第一審判決而上訴者，須提出上訴書狀，並
    應敘述具體理由，為上訴必備之程式；其所提出之書狀未敘
    述上訴理由，或僅曾以言詞陳述上訴理由者，均應於上訴期
    間屆滿後20日內補提理由書於第一審法院。第一審法院經形
    式審查，認逾期未補提上訴理由者，應定期間先命補正；逾
    期未補正者，為上訴不合法律上之程式，應以裁定駁回。倘
    已提出上訴理由，但所提非屬具體理由者，則由第二審法院
    以上訴不合法律上之程式，判決駁回。而所謂具體理由，必
    係依據卷內既有訴訟資料或提出新事證，指摘或表明第一審
    判決有何採證認事、用法或量刑等足以影響判決本旨之不當
    或違法，而構成應予撤銷之具體事由，始克當之（例如：依
    憑證據法則具體指出所採證據何以不具證據能力，或依憑卷
    證資料，明確指出所為證據證明力之判斷如何違背經驗、論
    理法則）；倘僅泛言原判決認定事實錯誤、違背法令、量刑
    失之過重或輕縱，而未依上揭意旨指出具體事由，或形式上
    雖已指出具體事由，然該事由縱使屬實，亦不足以認為原判
    決有何不當或違法者（例如：對不具有調查必要性之證據，
    法院未依聲請調查亦未說明理由，或援用證據不當，但除去
    該證據仍應為同一事實之認定），皆難謂係具體理由，俾與
    第二審上訴制度旨在請求第二審法院撤銷、變更第一審不當
    或違法之判決，以實現個案救濟之立法目的相契合，並節制
    濫行上訴（ 最高法院97年度台上字第892號刑事判決意旨參
    照）。
二、上訴人即臺灣雲林地方法院檢察署檢察官上訴理由略以：原
    審未能通知被害人乙○○表示意見，造成被害人不及提出附
    帶民事訴訟，而逕行判決，已有不當。及未審酌被告迄今仍
    未與被害人和解等情，本應判決被告有期徒刑8月 ，斷無僅
    科處6月有期徒刑之理，爰不服原判決依法上訴云云。
三、經查：
（一）甲○○明知不法犯罪集團經常要求被害人將被騙之款項匯
      入其所使用之人頭帳戶，以掩飾其詐欺取財之犯罪所得，
      並藉此逃避檢警人員之追緝，且得預見向其取得存摺、提
      款卡等帳戶資料之人，極可能以其帳戶作為此類詐欺取財
      之不法所用，竟仍基於幫助詐欺取財，亦不違反其本意之
      不確定犯意，於民國 (下同)94年5月，在臺中市○○○○
      道下陸橋旁，以新臺幣（下同）2,000元之代價將其中華
      郵政公司蘆竹郵局（下稱蘆竹郵局）局號000000-0號、帳
      號0000 00-0號之存摺、提款卡、密碼出售予真實姓名、
      年籍不詳之詐騙集團成員使用。嗣該詐騙集團成員，於94
      年5月17日上午10時許，撥打乙○○電話，佯稱係其子蕭
      程峰，因幫友人作保積欠180,000元，央求其匯錢還款等
      語，致乙○○陷於錯誤，而依指示於當日中午，在基隆市
      信義區○○路郵局臨櫃匯款共130,000元到上開甲○○蘆
      竹郵局帳戶，其後乙○○知悉受騙，因而報警處理，始循
      線查獲上情。案經桃園縣警察局大園分局報告臺灣桃園地
      方法院檢察署檢察官呈請臺灣高等法院檢察署檢察長令轉
      臺灣雲林地方法院檢察署檢察官偵查起訴。
（二）本件被害人遭詐欺之事實，業據被害人乙○○於警詢時指
      述明確，並有基隆市警察局刑警隊偵辦詐騙帳號戶通報警
      示、詐騙電話斷話簡便格式表、基隆市警察局刑警隊受理
      各類案件紀錄表、基隆市警察局刑警隊受理刑事案件第80
      7984號報案三聯單各1份、郵政國內匯款執據2張、中華郵
      政股份有限公司桃園郵局94年6月3日桃營字第0940100635
      號函、該公司蘆竹郵局第000000-0號儲戶甲○○之開戶基
      本資料、交易明細各1份在卷可參，應可認定。
（三）訊據被告甲○○固坦承有至蘆竹郵局開設上開帳戶，並於
      94 年5月間 ，在臺中市○○○○道下陸橋旁，以2,000元
      之代價將其上開蘆竹郵局帳戶之存摺、提款卡、密碼出售
      予真實姓名、年籍不詳之人使用之事實，惟矢口否認有何
      幫助詐欺之犯行，並辯稱：當初販售並交付上開帳戶時，
      對方稱是要供經營大家樂賭博匯款使用，不知道會被拿去
      作為詐騙他人之工具云云。然被告表示不認識交付帳戶之
      人，是其對於其所販售上郵局帳戶資料之人相關真實姓名
      、年籍、住所、職業及聯絡方式等均一無所知，亦無法掌
      控其對該帳戶之使用，其如何能知悉收購帳戶者確切之使
      用方式。其次，在現今媒體一再報導詐騙集團橫行及人頭
      帳戶充斥之狀況下，是依一般人之智識及社會生活經驗，
      極易認知不使用自己申辦之帳戶，卻向他人買受帳戶使用
      ，尤其在不熟識人間之買受使用，乃屬悖於常情，其目的
      顯係為逃避檢警機關透過帳戶交易明細之循線追查，以掩
      蓋其不法犯罪。而被告將上開帳戶存摺、提款卡、密碼等
      出售當時，為成年人，有正常識別能力，非屬年幼或毫無
      社會生活經驗之人，其將上開帳戶資料販售、交付予來歷
      不明之人，對方表示是要用於經營大家樂賭博匯款，該使
      用目的本為法律規定所不許，在此情形下，被告應可預見
      真實姓名、年籍不詳之人，係收購帳戶作為掩飾不法財產
      犯罪之用，卻仍予出售，容任自己對於上開帳戶失去支配
      力，亦未有何掛失止付之動作，顯見被告對於他人縱將上
      開帳戶作為詐欺取財之用亦不違背其本意，具有幫助他人
      詐欺取財之不確定故意甚明。綜上，本件事證明確，被告
      幫助詐欺犯行堪以認定。
（四）核被告甲○○所為，係犯刑法第30條、第339條第1項之幫
      助詐欺取財罪 ，並依同法第30條第2項之規定，依正犯之
      刑減輕之。原審審酌被告甲○○並無構成累犯之前科紀錄
      ，然其提供帳戶存摺、提款卡、密碼等物，供他人利用作
      為詐騙之工具，致使犯罪者之真實身分難以查緝，而助長
      犯罪；並恐因詐騙集團難以破獲，以致詐騙情事未能根絕
      ，影響所及，造成人與人之間的信賴感受嚴重之破壞，對
      於社會治安、秩序及財產權之危害不輕。然考量被告犯後
      坦承部分犯行，態度尚可，又其所為係幫助行為，並自承
      平日有正當工作，暨其犯罪動機、手段、所生危害等一切
      情狀，量處有期徒刑6月，如易科罰金，以新臺幣9百元折
      算1日 。原審法院已詳敘認定上訴人犯罪事實之理由、證
      據及量刑審酌之事由，從形式上予之審查，並無違背法令
      之情形。
（五）上訴人臺灣雲林地方法院檢察署檢察官雖以前述理由提起
      上訴，然查：
    １按審判期日，應傳喚被害人或其家屬並予陳述意見之機會
      ，但法院認為不必要或不適宜者，不在此限，此於刑事訴
      訟法第271條第2項定有明文。本件被告對被害人之指訴均
      無意見，且被害人遭詐欺之事實洵臻明確，已如上述，原
      審認無傳喚之必要而未通知被害人表示意見，於法核無違
      誤。至於被害人未及提出附帶民事訴訟，要與本件犯罪事
      實無關，上訴人以上開事由指摘原判決，並非依據卷內既
      有訴訟資料或提出新事證，尚難據以認定原審判決有何採
      證認事用法之不當或違法。
    ２又上訴理由形式上雖指出被告迄今仍未與被害人和解等情
      ，然查原審法院量刑時業已考量被告為本件犯罪之動機、
      目的、手段、對被害人所造成之損害、犯後態度等一切情
      狀，已如前述，是以上訴人所提上訴理由縱使屬實，亦不
      足以認為原判決前述之量刑有何不當或違法。
    ３揆諸首揭判決意旨，本件上訴人所提之上訴理由，難謂係
      具體理由，從而本件上訴不合上訴之法定要件，應予駁回
      ，並不經言詞辯論為之。
四、據上論斷，應依刑事訴訟法第367條前段、第372條，判決如
    主文。
中    華    民    國    98    年    9     月     9    日
                  刑事第三庭    審判長法  官  陳義仲
                                      法  官  宋明中
                                      法  官  蔡勝雄
以上正本證明與原本無異。
不得上訴。
                                      書記官  汪姿秀
中    華    民    國    98    年    9     月     9    日


司法院資訊處製作；財團法人民間司法改革基金會備份。
